臺灣桃園地方法院刑事判決      
111年度軍訴字第2號
公  訴  人  臺灣桃園地方檢察署檢察官
被      告  李傳偉


選任辯護人  陳禹竹律師
上列被告因違反毒品危害防制條例案件，經檢察官提起公訴（11
0年度軍偵字第110號），本院判決如下：
    主  文
李傳偉犯販賣第三級毒品未遂罪，處有期徒刑貳年。緩刑伍年，
緩刑期間付保護管束，並應向指定之政府機關、政府機構、行政
法人、社區或其他符合公益目的之機構或團體提供貳佰肆拾小時
之義務勞務，暨接受法治教育課程陸場次。扣案如附表所示之物
、IPHONE 8手機（IMEI：○○○○○○○○○○○○○○○，內含門號○○○○○○○○○
○號SIM卡壹張）均沒收。
    事  實
一、李傳偉於民國110年5月19日退伍前係陸軍某部隊（部隊名稱
    、單位詳卷）下士，其明知4-甲基甲基卡西酮係毒品危害防
    制條例所定之第三級毒品，依法不得販賣，為賺取含上開第
    三級毒品成分之咖啡包每包新臺幣（下同）160元至200元之
    利潤，竟基於販賣第三級毒品之犯意，於110年5月7日上午9
    時許，在桃園市平鎮區某處陸軍營區寢室內，以手機連結網
    際網路後，登入其所使用社群軟體TikTok抖音(下稱抖音軟
    體)帳號「@00000000000」，使用暱稱「小哆啦【飲料符號
    】【營字符號】」，在抖音軟體暱稱「桃人可樂壞學生」所
    張貼影片之留言處，張貼「桃園營」等文字訊息，以此方式
    公然張貼暗示販賣毒品之訊息，適桃園市政府警察局大園分
    局大園派出所警員黎競中執行網路巡邏發現，即佯裝買家經由
    上開抖音軟體聯繫李傳偉，得知李傳偉所張貼上開文字訊息
    之內容實係欲販賣毒品咖啡包，即與李傳偉虛偽談妥以2,00
    0元購買毒品咖啡包5包，嗣李傳偉再以通訊軟體微信帳號「
    abcd4321hk」、暱稱「。。。」與警員黎競中聯繫，約定在
    桃園市○○區○○路000號金蘭博物館前交易，迨至同日晚上9時
    許，李傳偉駕駛車牌號碼000-0000號自用小客車抵達約定地
    點，經由通訊軟體微信與警員黎競中通話，要求警員黎競中
    駕車跟隨其後，2人駕車駛至桃園市○○區○○路000巷00弄0號
    旁停放後，李傳偉便下車自該處路旁花圃處取出毒品咖啡包
    5包交與警員黎競中，警員黎競中交付現金2,000元與李傳偉
    點收後，立即表明身份並將李傳偉逮捕，交易因而未能得逞，
    並當場扣得如附表所示含第三級毒品4-甲基甲基卡西酮之毒
    品咖啡包5包、IPHONE 8手機1支（IMEI：000000000000000
    ，內含門號0000000000號SIM卡1張）等物，始悉上情。
二、案經桃園市政府警察局大園分局報告臺灣桃園地方檢察署檢
    察官偵查起訴。
    理  由
壹、程序部分：
一、本院以下所引用被告李傳偉以外之人於審判外之陳述，檢察
    官及被告、辯護人於本院準備程序及審判期日中，均同意有
    證據能力或未對於其證據能力聲明異議（見本院卷第94頁、
    第147頁至第152頁），而視為同意該等證據具有證據能力，
    且本院審酌各該證據資料製作時之情況，亦無違法不當或證
    明力明顯過低之瑕疵，以之作為證據應屬適當，依刑事訴訟
    法第159 條之5 規定，認該等證據均具證據能力。
二、至於本判決所引用之非供述證據部分，與本案均有關聯性，
    亦無證據證明係實施刑事訴訟程序之公務員以不法方式所取
    得，依刑事訴訟法第158 條之4 之反面解釋，當有證據能力
    ，本院復於審理時，提示並告以要旨，使檢察官及被告、辯
    護人充分表示意見，自得為證據使用。
貳、實體部分：
一、上揭事實，業據被告李傳偉於警詢、偵訊、本院準備程序及
    審理中均坦承不諱（見偵字卷第21頁至第30頁、第91頁至第
    93頁、第167頁至第169頁，本院卷第93頁、第153頁），核
    與證人即查獲員警黎競中於偵訊中證述之情節相符（見偵字
    卷第165頁至第167頁），復有警員職務報告、桃園市政府警
    察局大園分局搜索扣押筆錄、被告刊登廣告之翻拍照片、被
    告與警員對話之翻拍照片、扣押物品照片等件在卷可查（見
    偵字卷第13頁至第14頁、第31頁至第35頁、第73頁至第81頁
    ），並有如附表所示之毒品咖啡包5包、IPHONE 8手機（IME
    I：000000000000000，內含門號0000000000號SIM卡1張）1
    支扣案可佐；且扣案如附表示所示之毒品咖啡包5包經送鑑
    驗，均檢出含有第三級毒品4-甲基甲基卡西酮成分，亦有臺
    北榮民總醫院110年7月21日北榮毒鑑字第C0000000號毒品成
    分鑑定書、110年7月21日北榮毒鑑字第C0000000-Q號毒品純
    度鑑定書（一）、（二）在卷可稽（見偵字卷第133頁至第1
    37頁），足認被告之自白與事實相符，堪以採信。本案事證
    明確，被告犯行堪予認定，應依法論科。
二、論罪科刑：
（一）按警方為掃蕩毒品犯罪，往往於得知疑似販賣毒品之人後
      ，會自己或派人佯裝欲購買毒品而與該名疑似販賣毒品之
      人聯絡，再循線逮捕販賣者，此即刑事偵查實務上俗稱「
      釣魚」之情形。此種情形，關於販賣毒品之人是否成立犯
      罪，自應視該販賣毒品之人販賣毒品之犯意是否為佯稱欲
      購買毒品之人教唆而啟，若經警方以釣魚方式逮捕之販賣
      毒品者，原本即具有販賣之犯意，不過因此教唆而彰顯其
      犯行，自無何陷害可言，不能援引「陷害教唆」主張免責
      ；然其犯罪行為因購買者並無購買真意，事實上不能真正
      完成買賣，因此販賣者已著手交付毒品行為時，即應論以
      販賣未遂罪（最高法院89年度台上字第3434號判決、91年
      度台上字第3443號判決意旨參照）。本案被告刊登廣告搜
      尋毒品買家俟機欲販賣，並非經人挑起販賣毒品之意，核
      與陷害教唆無涉，而員警喬裝為毒品買家假意佯裝購買毒
      品，再由被告出面交易，純係偵查技巧實施，自始不具購
      買毒品真意，是本案被告雖已著手販賣第三級毒品，然尚
      未達既遂階段。是核被告所為，係犯陸海空軍刑法第77條
      之現役軍人犯毒品危害防制條例第4條第6項、第3項之販
      賣第三級毒品未遂罪，應依販賣第三級毒品未遂罪論處。
      又被告所持有之本案毒品咖啡包共5包，純質淨重為0.286
      3公克，尚未達5公克以上，此部分核屬不罰行為，自毋庸
      論述持有與販賣間之吸收關係，附此敘明。
（二）刑之減輕：
　 1、被告客觀上已著手實施販賣犯行，然喬裝為毒品買家假意
      購毒之員警自始即不具購買之真意，事實上不能真正完成
      買賣而未遂，為未遂犯，爰依刑法第25條第2項之規定，
      按既遂犯之刑減輕其刑。
　 2、按犯毒品危害防制條例第4條至第8條之罪於偵查及歷次審
      判中均自白者，減輕其刑，毒品危害防制條例條例第17條
      第2項定有明文。查被告迭於警詢、偵查及本院審理中均
      自白犯行，業如前述，爰依毒品危害防制條例條例第17條
      第2項減輕其刑，並依法遞減其刑。
（三）爰以行為人之責任為基礎，審酌被告明知毒品對人體之危
      害性，視政府反毒政策及宣導如無物，為圖一己私利而販
      賣毒品予他人，助長毒品交易之行為更形猖獗，又此類行
      為所生危害，非僅使多數人之生命、身體法益受侵害，影
      響所及甚且危害社會、國家之健全發展，自應予嚴厲制裁
      ，惟念被告犯後均坦承犯行，兼衡被告於警詢自陳高職畢
      業之教育程度、案發時職業為職業軍人、家庭經濟狀況勉
      持（見偵字卷第19頁），暨其販賣毒品之手段、數量、金
      額等一切情狀，量處如主文所示之刑，以示懲儆。
（四）被告未曾因故意犯罪受有期徒刑以上刑之宣告，有臺灣高
      等法院被告前案紀錄表1份在卷可考，其因一時失慮致罹
      刑典，經此偵、審程序及刑之宣告，當知所警惕，信無再
      犯之虞，本院綜核各情，認對被告所宣告之刑，以暫不執
      行為適當，乃依刑法第74條第1項第1款規定宣告緩刑5年
      ，以勵自新。惟為使被告能從本案深切記取教訓，避免再
      度犯罪，並保持善良品行及強化其法治之觀念，期於緩刑
      期內能深知警惕，爰依刑法第74條第2項第5款、第8款之
      規定，命被告應向指定之政府機關、政府機構、行政法人
      、社區或其他符合公益目的之機構或團體提供240小時之
      義務勞務，另應完成法治教育課程6場次，且依刑法第93
      條第1項第2款規定，諭知於緩刑期間內付保護管束，俾使
      被告培養正確法治觀念。
三、沒收部分：
（一）按毒品危害防制條例第18條第1項前段之規定，應予沒收
      銷燬之毒品，以經查獲之第一、二級毒品為限。同條後段
      規定：應予沒入銷燬之第三、四級毒品，專指查獲施用或
      單純持有之第三、四級毒品；其因製造、運輸、販賣或意
      圖販賣而持有者，即非該條項所指應予沒入銷燬之列。而
      同條例第19條第1項所定：供犯罪所用之物，係指犯第4條
      至第9條、第12條、第13條或第14條第1項、第2項之罪所
      用之物，不包括毒品本身。但製造、運輸、販賣或意圖販
      賣而持有第三、四級毒品究不失為違禁物，是以自應依刑
      法第38條第1項規定諭知沒收，始為適法（最高法院96年
      度台上字第6581號判決意旨參照）。經查，扣案如附表所
      示之毒品咖啡包5包，均檢出含有第三級毒品4-甲基甲基
      卡西酮成分，有上開鑑定書在卷可佐，是揆諸上開說明意
      旨，自應將該等毒品均視為應依刑法第38條第1項沒收之
      違禁物而宣告沒收之，又直接盛裝毒品咖啡包之包裝袋5
      個，以現行鑑驗技術，其上仍會有微量毒品殘留而無法析
      離，應視為整體毒品之一部，併予宣告沒收之。
（二）又犯第4條至第9條、第12條、第13條或第14條第1項、第2
      項之罪者，其供犯罪所用之物，不問屬於犯罪行為人與否
      ，均沒收之，毒品危害防制條例第19條第1項定有明文。
      查扣案之IPHONE 8手機（IMEI：000000000000000，內含
      門號0000000000號SIM卡1張）1支，被告確持以聯繫販賣
      毒品等事宜，為被告所自承（見偵字卷第28頁），自屬供
      本案被告販賣第三級毒品所用之物，爰依毒品危害防制條
      例第19條第1項規定，宣告沒收。至於另扣案之IPHONE SE
      手機（IMEI：000000000000000）1支，並無證據證明為其
      供本案犯罪所用，爰不予宣告沒收。
據上論斷，應依刑事訴訟法第299條第1 項前段，陸海空軍刑法
第77條，毒品危害防制條例第4條第6項、第3項、第17條第2項、
第19條第1項，刑法第11條、第25條第2項、第38條第1項、第74
條第1項第1款、第2項第5款、第8款、第93條第1項第2款，判決
如主文。
本案經檢察官呂象吾、李昭慶提起公訴，經檢察官林穎慶到庭執
行職務。
中　　華　　民　　國　　111 　年　　10　　月　　6 　　日
                  刑事第六庭  審判長法  官  劉淑玲
                                    法  官  何啓榮
                                    法  官  何宇宸
以上正本證明與原本無異。
如不服本判決應於收受判決後20日內向本院提出上訴書狀，並應敘述具體理由。其未敘述上訴理由者，應於上訴期間屆滿後20日內向本院補提理由書(均須按他造當事人之人數附繕本)「切勿逕送上級法院」。 　　　　　　　　　　　　　　　　　　
                                    書記官  趙于萱
中　　華　　民　　國　　111 　年　　10　　月　　7 　　日
附錄本案論罪科刑法條：
毒品危害防制條例第4條
製造、運輸、販賣第一級毒品者，處死刑或無期徒刑；處無期徒
刑者，得併科新臺幣3千萬元以下罰金。
製造、運輸、販賣第二級毒品者，處無期徒刑或10年以上有期徒
刑，得併科新臺幣1千5百萬元以下罰金。
製造、運輸、販賣第三級毒品者，處7年以上有期徒刑，得併科
新臺幣1千萬元以下罰金。
製造、運輸、販賣第四級毒品者，處5年以上12年以下有期徒刑
，得併科新臺幣5百萬元以下罰金。
製造、運輸、販賣專供製造或施用毒品之器具者，處1年以上7年
以下有期徒刑，得併科新臺幣1百50萬元以下罰金。
前五項之未遂犯罰之。
陸海空軍刑法第77條
（違反毒品危害防制規定之處理）
現役軍人違反毒品危害防制條例之規定者，依其規定處理之。
附表：
編號 外觀 數量 鑑定結果 1 亮藍色包裝袋内含淺莓紅色粉塊摻雜土黃色粉末 2包（驗前毛重8.3289公克，驗前淨重5.4003公克，驗餘淨重4.9622公克，純度為1.85%，純質淨重0.0999公克）     含有第三級毒品4-甲基甲基卡西酮(4-metnylmethcathinone、Mephedrone、4-MMC)成分 （臺北榮民總醫院110年7月21日北榮毒鑑字第C0000000號毒品成分鑑定書、110年7月21日北榮毒鑑字第C0000000-Q號毒品純度鑑定書（一），見偵字卷第133頁、第135頁）  2 亮深藍色包裝袋内含鹅黃色粉末 1包（驗前毛重5.0182公克，驗前淨重4.0638公克，驗餘淨重3.6053公克，純度為3.22%，純質淨重0.1309公克）    含有第三級毒品4-甲基甲基卡西酮(4-metnylmethcathinone、Mephedrone、4-MMC)成分 （臺北榮民總醫院110年7月21日北榮毒鑑字第C0000000號毒品成分鑑定書、110年7月21日北榮毒鑑字第C0000000-Q號毒品純度鑑定書（一），見偵字卷第133頁、第135頁） 3 亮深藍色包裝袋内含淺莓紅色粉塊摻雜土黃色粉末 2包（驗前毛重8.2484公克，驗前淨重5.9059公克，驗餘淨重5.4238公克，純度為0.94%，純質淨重0.0555公克）       含有第三級毒品4-甲基甲基卡西酮(4-metnylmethcathinone、Mephedrone、4-MMC)成分 （臺北榮民總醫院110年7月21日北榮毒鑑字第C0000000號毒品成分鑑定書、110年7月21日北榮毒鑑字第C0000000-Q號毒品純度鑑定書（二），見偵字卷第133頁、第137頁）